臺灣新竹地方法院民事裁定  
108年度亡字第9號
聲  請  人  郭麗珠  
（下稱聲請人）      



相  對  人  
即失蹤人    施天錫  
（下稱相對人）        

關  係  人  施建任  


            施寓耀  

            施姿伃  

            洪施美玉

            施美年    住○○市○區○○路00○0號（新竹○        
                  ○○○○○○○）

            施麗珠  

            施俊明  


上列聲請人聲請宣告相對人死亡事件，本院裁定如下：
    主  文
一、宣告施天錫（男、民國00年0月0日生、失蹤前最後住所：新
    竹市○○路000巷00弄00號3樓，身分證統一編號：Z000000000
    號）於民國103年2月4日下午12時死亡。
二、聲請程序費用由施天錫之遺產負擔。
    理  由
一、按失蹤人失蹤滿7年後，法院得因利害關係人或檢察官之聲
    請，為死亡之宣告。失蹤人為80歲以上者，得於失蹤滿3年
    後，為死亡之宣告。失蹤人為遭遇特別災難者，得於特別災
     難終了滿一年後，為死亡之宣告。受死亡宣告者，以判決
    內 所確定死亡之時，推定其為死亡。前項死亡之時，應為
    前條各項所定期間最後日終止之時。但有反證者，不在此限
    ，民 法第8條、第9條分別定有明文；又所稱之利害關係人
    ，指失蹤人之配偶、繼承人、法定代理人、債權人、受贈人
    、人壽保險金受贈人、人壽保險金受領人、國庫及其他就死
    亡宣告有身分上及財產上利害關係之人而言，不動產之共有
    人亦為該條之利害關係人（法務部70年2月25日（70）法律
    字第2954號解釋意旨亦同此見解）。次按宣告死亡事件，為
    家事事件法第3條所定丁類家事非訟事件，自應依家事事件
    法中規定之家事非訟程序處理並終結之。再按民法第8 條規
    定所稱失蹤，係指失蹤人離去其最後住所或居所，而陷於生
    死不明之狀態。至「生死不明」並非絕對而係相對的狀態，
    僅須聲請人、利害關係人及法院不知其行蹤，即為失蹤（最
    高法院104年度台簡抗字第184號裁定意旨參照）。復按法院
    准許宣告死亡之聲請者，應公示催告；公示催告，應記載「
    失蹤人應於期間內陳報其生存，如不陳報，即應受死亡之宣
    告」、「凡知失蹤人之生死者，應於期間內將其所知陳報法
    院」；其陳報期間，自前項揭示之日起，應有6個月以上，
    但失蹤人滿百歲者，其陳報期間，得定為自揭示之日起2個
    月以上，觀諸家事事件法第156條第1至3項規定甚明。
二、本件聲請意旨略以：相對人即失蹤人施天錫係伊夫婿，於民
    國95年7月10日起即出境至大陸地區行方不明，爰依法聲請
    公示催告，並為死亡宣告等語。
三、經查，聲請人主張之事實，業據其到庭陳述纂詳，並提出兩
    造之戶籍謄本、受（處）理失蹤人口案件登記表等件為證，
    核與證人即兩造之女兒施姿伃到庭陳述相符，另本院依職權
    調閱失蹤人之刑事前案紀錄、入出境資訊、勞健保紀錄、財
    產所得資料、勞健保投保等紀錄，現均查無相對人生存活動
    之相關資料，有本院索引卡查詢結果、被告前案紀錄表、入
    出境資訊查詢結果、稅務電子閘門財產所得調件明細表、衛
    生福利部中央健康保險署108年4月25日健保醫字第10800546
    03號函、勞動部勞工保險局108年4月25日保費資字第108600
    93980號函等件足憑，及新竹市警察局108年4月25日竹市警
    治字第1080013115號函檢附未尋獲失蹤人口系統查詢資料報
    表可考，可查悉相對人確於95年7月10日離台後迄未返台，
    並無在台之音訊；另輾轉經由大陸地區貴州省高級人民法院
    查悉相對人於75年7月10日離台後經由香港地區入境大陸地
    區羅湖口岸，繼於96年1月12日自大陸地區羅湖口岸離境至
    香港地區，並於同日於香港地區入境大陸地區羅湖口岸，最
    末於96年2月3日自大陸地區羅湖口岸離境至香港地區，並於
    同日於香港地區入境大陸地區羅湖口岸此後即無具體行蹤等
    情，此有法務部110年1月27日法外決字第11006503410號函
    及檢附之貴州省高級人民法院完成調查取證情況說明函及出
    入境紀錄查詢結果在卷可稽，堪信聲請人之主張為真實，本
    院業於110年1月11日裁定准予對相對人為宣告死亡之公示催
    告在案，有本院108年度亡字第9號民事裁定及本院公示催告
    公告等件在卷可稽。現陳報期間屆滿，未據相對人陳報其生
    存，或知相對人生死者陳報其所知，依上揭規定，自得於失
    蹤滿7年後，聲請對之為死亡宣告。而上開年限，應自相對
    人即失蹤人失蹤之日起算（民法第8 條之立法理由參照），
    查相對人最末行蹤係於96年2月3日下午16時49分12秒於香港
    地區入境大陸地區羅湖口岸之紀錄，衡情應自隔日即96年2
    月4日起，相對人方處於行方不明之狀態，復參酌民法第120
    條第2項、第121條第2項前段規定，以日、星期、月或年定
    期間者，其始日不算入，期間不以星期、月或年之始日起算
    者，以最後之星期、月或年與起算日相當日之前1日，為期
    間之末日，但以月或年定期間，於最後之月，無相當日者，
    以其月之末日，為期間之末日。核相對人於96年2月4日失蹤
    之始日不算入，應計算至103年2月4日止，其失蹤期間即屆
    滿7年，依民法第9條第2項前段規定，自應推定是日下午12
    時為其死亡之時，准予依法宣告如主文所示。
四、爰依家事事件法第154條第3項裁定如主文。
中　　華　　民　　國　　110 　年　　9 　　月　　23　　日
               家事法庭  法　　　官 林建鼎 
以上正本係照原本作成。
如對本裁定抗告，須於裁定送達後10日之不變期間內，向本院提
出抗告狀（需附繕本），並繳納抗告費新臺幣1,000元。
中　　華　　民　　國　　110 　年　　9 　　月　　23　　日
                         書　記　官　林毓青